【裁判字號】    98,訴,1089
【裁判日期】    980716
【裁判案由】    毒品危害防制條例
【裁判全文】
臺灣臺北地方法院刑事判決              98年度訴字第1089號
公  訴  人  臺灣臺北地方法院檢察署檢察官
被      告  甲○○
上列被告因違反毒品危害防制條例案件，經檢察官提起公訴（98
年度偵字第1581號），被告於本院準備程序就被訴事實為有罪之
陳述，經受命法官告知被告簡式審判程序意旨，並聽取被告、檢
察官之意見後，本院合議庭裁定由受命法官獨任進行簡式審判程
序審理，判決如下：
    主  文
甲○○施用第一級毒品，累犯，處有期徒刑壹年。
    事  實
一、甲○○前於民國81年3 月間因違反肅清煙毒條例案件，經本
    院以81年度訴字第767 號判處有期徒刑3年2月。其另於81年
    8 月間，同因違反肅清煙毒條例及竊盜案件，經本院分別判
    處有期徒刑4年2月、3月，經合併定應執行有期徒刑4年3 月
    。接續執行，於84年3月3日縮短刑期假釋出監。嗣因其於假
    釋期間之85年11月間，復因違反藥事法案件，經本院以86年
    度訴字第151號判處有期徒刑3月確定，其上開假釋並經依法
    撤銷。旋於88年3月5日入監執行殘刑4 年9月5日及上開有期
    徒刑，於92年8月6日縮短刑期期滿執行完畢。其後毒品危害
    防制條例於87年間公佈施行，甲○○即再因違反毒品危害防
    制條例案件，經本院以87年度毒聲字第120 號裁定送觀察勒
    戒後，認其有繼續施用毒品傾向，另以87年度毒聲字第359
    號裁定送強制戒治，於88年3月5日停止戒治處分期滿未被撤
    銷，視為執行完畢，並由臺灣臺北地方法院檢察署檢察官以
    88年度戒毒偵字第62號為不起訴處分確定。其又於92年間再
    因違反毒品危害防制條例案件，經本院以92年度毒聲字第20
    19號裁定送強制戒治，並經檢察官提起公訴。其上開戒治處
    分於93年1月9日因毒品危害防制條例修正而經釋放出監。又
    於92年11月20日因施用毒品，經本院並以93年度訴字第49號
    判處有期徒刑8 月確定，於94年8月6日縮短刑期執行完畢。
    另於95年8月1日因施用毒品，經本院95年度訴字第658 號判
    決處有期徒刑9月確定，嗣減刑為有期徒刑4月15日，於96年
    8月6日因減刑執行完畢，於翌日出監。嗣於97年間，另因施
    用毒品案件，各經本院以97年度訴字第2182號判處有期徒刑
    9月確定、以97年度訴字第1886號判處有期徒刑1年而不服提
    起上訴，經臺灣高等法院98年度上訴字第76號上訴駁回而確
    定，且上開二案件經臺灣高等法院以98年度聲字第1652號合
    併定應執行刑有期徒刑1年6月確定，惟目前尚未執行。
二、詎甲○○仍不知戒絕毒癮，明知海洛因業經公告列為毒品危
    害防制條例第2條第2項第1 款之第一級毒品，不得非法持有
    、施用，仍未戒除施用毒品之習性，另基於施用第一級毒品
    海洛因之犯意，於98年5月14日上午9時許，在臺北市○○區
    ○○路144 巷20號住處，以第一級毒品海洛因粉末摻水以針
    筒注射靜脈之方式，施用第一級毒品海洛因1 次。嗣為警於
    98年5 月14日下午3時40分許，在臺北市○○區○○路144巷
    47號，查獲其為上開毒品列管人口，並經同意後採集尿液送
    驗結果，其尿液中呈現毒品嗎啡陽性反應，乃查悉上情。
三、案經臺北市政府警察局中正第一分局報請臺灣臺北地方法院
    檢察署檢察官偵查起訴。
    理  由
壹、程序方面
一、按除被告所犯為死刑、無期徒刑、最輕本刑為三年以上有期
    徒刑之罪或高等法院管轄第一審案件者外，於法院行準備程
    序進行中，被告先就被訴事實為有罪之陳述時，審判長得告
    知被告簡式審判程序之旨，並聽取當事人、代理人、辯護人
    及輔佐人之意見後，裁定進行簡式審判程序；且受命法官行
    準備程序，與法院或審判長有同一之權限；又簡式審判程序
    之證據調查，不受刑事訴訟法第159 條第1 項、第161 條之
    2 、第161 條之3 、第163 條之1 及第164 條至第170 條規
    定之限制，刑事訴訟法第273 條之1 第1 項、第279 條第2
    項前段、第273 條之2 分別定有明文。
二、查本件被告甲○○所犯為死刑、無期徒刑、最輕本刑為三年
    以上有期徒刑以外之罪，且非高等法院管轄第一審之案件，
    其於準備程序就前揭被訴事實為有罪之陳述，經受命法官告
    知簡式審判程序之旨，並聽取當事人之意見後，本院合議庭
    認無不得或不宜改依簡式審判程序進行之處，爰依刑事訴訟
    法第27 3條之1第1項、第284條之1，裁定本件由受命法官獨
    任進行簡式審判程序，合先敘明。
貳、實體方面
一、上揭事實，業據被告鄭明杰於本院98年7 月14日準備程序、
    審判程序時均供承不諱，且被告上開為警查獲時所採取之尿
    液，送經臺灣尖端先進生技醫藥股份有限公司檢驗結果，其
    尿液中呈現毒品嗎啡之陽性反應，此有卷附該公司濫用藥物
    檢驗報告暨結文、臺北市政府警察局偵辦毒品案件尿液檢體
    委驗單、臺北市應篩檢個案通報單、臺北市政府警察局中正
    第一分局忠孝東路派出所刑事案件報告單、搜索暨扣押筆錄
    、扣押物品清單、查獲毒品初步鑑驗報告書、犯嫌甲○○持
    有一級毒品照片、98年度藍保管字0640號贓證物品清單、98
    年度綠尿保管字第0465號贓證物品清單、臺北市政府警察局
    中正第一分局98年6月4日北市警中正一分刑字第0983099900
    0號函及其98年6月1日北市警中正一分刑字第09830963100號
    函在卷可稽（見臺灣臺北地方法院檢察署98年度毒偵字第15
    81號編號B1，以下簡稱B1卷，第4頁、第13至16頁、第18至2
    1 頁、第33頁、第40至42頁、第45至47頁、第49至51頁）。
    綜上，足見被告之自白與事實相符，應堪採信。
二、按毒品危害防制條例於92年7 月9 日修正公布，自93年1 月
    9 日施行，其中第20條、第23條將施用毒品之刑事處遇程序
    區分為「初犯」、「5 年內再犯」、「5 年後再犯」。依其
    立法理由之說明：「初犯」，經觀察、勒戒或強制戒治，應
    為不起訴處分或不付審理之裁定；經觀察、勒戒或強制戒治
    執行完畢釋放後，「5 年內再犯」者，因其再犯率甚高，原
    實施之觀察、勒戒及強制戒治既已無法收其實效，爰依法追
    訴或裁定交付審理。至於經觀察、勒戒或強制戒治執行完畢
    釋放，「5 年後再犯」者，前所實施之觀察、勒戒或強制戒
    治已足以遮斷其施用毒品之毒癮，為期自新及協助其斷除毒
    癮，仍用「初犯」規定，先經觀察、勒戒或強制戒治之程序
    。從而，依修正後之規定，祇於「初犯」及「5 年後再犯」
    2 種情形，有其追訴條件之限制，即須於初犯經觀察、勒戒
    或強制戒治釋放後，5 年內均無施用毒品之行為，始能認其
    前所實施之觀察、勒戒或強制戒治已足遮斷毒癮，而得於5
    年後再犯時，再予適用初犯之規定，重行觀察、勒戒等程序
    。倘5 年內已經再犯，被依法追訴處罰，縱其第3 次（或第
    3 次以上）施用毒品之時間在初犯釋放5 年以後，即與「5
    年後再犯」之情形有別，且因已於「5 年內再犯」，顯見其
    再犯率甚高，原實施觀察、勒戒或強制戒治，已無法收其實
    效，自無再經觀察、勒戒及強制戒治之必要，應由檢察官逕
    行起訴，始符新法修正之本旨（最高法院95年第7 次刑事庭
    會議決議參照）。次按，98年05月20日修正公布之毒品危害
    防制條例第20條第3 項：「依前項規定為觀察、勒戒或強制
    戒治執行完畢釋放後，五年後再犯第十條之罪者，適用本條
    前二項之規定。」亦同上開意旨。查被告前因施用毒品案件
    ，經依本院87年度毒聲字第120 號裁定送觀察、勒戒後，認
    有繼續施用傾向，另依本院87年度毒聲字第359 號裁定令入
    戒治處所送強制戒治後，經本院以87年毒聲字第1724號裁定
    停止戒治，所餘戒治期間付保護管束，於88年7月5日期滿，
    由臺灣臺北地方法院檢察署檢察官於88年10月30日以88年度
    戒毒偵字第62號不起訴處分確定；又因於92年11月20日施用
    毒品行為，經本院於93年2 月27日以93年訴字第49號判決判
    處有期徒刑8 月確定，94年8月6日執行完畢，次日出監。嗣
    又於出監後之94年間8月7日起之某日至94年10月21日期間再
    度施用毒品，復經本院於94年12月14日以94年毒聲字第983
    號裁定送觀察勒戒之上開事實欄之施用毒品案件之裁定送勒
    戒處所觀察、勒戒，與裁定送戒治處所強制戒治，及另案施
    用毒品，各經上開法院判處上揭有期徒刑確定之事實，有臺
    灣高等法院被告前案紀錄表1份附卷可考。其既於88年7月5
    日強制戒治執行，完畢後5 年內之92年11月20日再為施用毒
    品犯行，並經判處徒刑確定，於94年8月6日縮短刑期執行完
    畢；再於95年8月1日因施用毒品，復經判處徒刑確定，於96
    年8月6日因減刑執行完畢出監；嗣於97年間，另因施用毒品
    ，復經判處徒刑合併定應執行刑有期徒刑1年6月確定，惟目
    前尚未執行。是被告再犯率甚高，原實施觀察、勒戒或強制
    戒治，已無法收其實效，而無5 年戒斷期之存在，揆諸上揭
    說明，是檢察官依法追訴，於法並無不合，本院自應依法論
    科，併此敘明。
三、查海洛因係毒品危害防制條例第2 條第2 項第1 款所明定之
    第一級毒品，不得持有、施用。(一)核被告所為，係犯毒品危
    害防制條例第10條第1 項之施用第一級毒品罪。(二)其施用第
    一級毒品前之持有毒品之低度行為，均應為施用之高度行為
    所吸收，不另論罪。(三)又被告有如事實所示之犯罪科刑及執
    行情形，有卷附之臺灣高等法院被告前案紀錄表可稽，其於
    上開有期徒刑執行完畢後5 年內，再犯本件有期徒刑以上之
    罪，為累犯，應依刑法第47條第1 項規定，加重其刑。(四)爰
    審酌被告曾因施用毒品案件而各上開如事實所示時間出所、
    出監，復再犯本件上揭施用第一級毒品罪行，足見戒毒意志
    不堅，毒癮非淺，未能體悟施用毒品對自己、家人造成之傷
    害及社會之負擔，自屬可議，惟念其犯後坦承犯行，犯後態
    度良好，並有悔改決心，且施用毒品乃自戕行為，未對他人
    造成危害，及其施用次數、時間等一切情狀，爰量處如主文
    所示之刑，以鼓勵有戒毒決心之被告，及時醒悟戒絕毒癮，
    用啟自新。
據上論斷，應依刑事訴訟法第273條之1第1項、第299條第1 項前
段，毒品危害防制條例第10條第1 項，刑法第11條前段、第47條
第1項，判決如主文。
本案經檢察官葉惠燕到庭執行職務。
中    華    民    國    98      年  7     月    16    日
                  刑事第十九庭  法  官  施添寶
以上正本證明與原本無異。
如不服本判決應於收受本判決後10日內向本院提出上訴書狀，並
應敘述具體理由，如未敘述上訴理由者，應於上訴期間屆滿後20
日內補提理由書狀於本院（均須按他造當事人之人數附繕本）「
切勿逕送上級法院」。告訴人或被害人如對於本判決不服者，應
具備理由請求檢察官上訴，其上訴期間之計算係以檢察官收受判
決正本之日期為準。
                                書記官  陳弘文
中    華    民    國    98      年  7     月    16    日
附錄本案判決論罪科刑法條
毒品危害防制條例第10條
施用第一級毒品者，處六月以上五年以下有期徒刑。
施用第二級毒品者，處三年以下有期徒刑。


司法院資訊處製作；財團法人民間司法改革基金會備份。
